【裁判字號】    90,交上易,332
【裁判日期】    900928
【裁判案由】    過失傷害
【裁判全文】
台灣高等法院交通事件判決                        九十年度交上易字第三三二號
    上  訴  人  臺灣板橋地方法院檢察署檢察官
    上  訴  人
    即  被  告  乙○○
右上訴人因被告過失傷害案件，不服台灣板橋地方法院九十年度交易字第三五四號，
中華民國九十年七月三十一日第一審判決（起訴案號：台灣板橋地方法院檢察署九十
年度偵字第六三二六號），提起上訴，本院判決如左：
    主  文
上訴駁回。
    事  實
一、乙○○平日以駕駛臺北客運公司營業大客車為業，為從事以駕駛為業務之人。於
    民國（下同）八十九年九月九日晚上六時許，駕駛車號ＦＫ─五七二號臺北客運
    營業大客車，途經臺北縣中和市○○路八號前，其原應注意汽車行駛時，應注意
    車前狀況，隨時採取必要安全措施，而依當時情形又無不能注意之情事，竟疏於
    注意，自後擦撞步行在其大客車右側路邊之行人甲○○，造成甲○○受有右側脛
    骨開放性骨折合併皮膚與軟組織壞死之傷害。乙○○肇事後未離現場，而向到場
  員警自首，而接受裁判。
二、案經甲○○訴請臺北縣警察局中和分局移送臺灣板橋地方法院檢察署檢察官偵查
    起訴。
    理  由
一、訊據被告乙○○對於其為臺北客運公司大客車司機，於八十九年九月九日晚上六
    時許，駕駛車號ＦＫ－五七二號臺北客運營業大客車，途經臺北縣中和市○○路
    八號前，自後擦撞步行在其大客車右側路邊之行人甲○○，造成甲○○受有右側
    脛骨開放性骨折合併皮膚與軟組織壞死傷害之事實坦承不諱，核與告訴人甲○○
    之指訴相符，並有交通事故調查報告表及照片九幀附卷可稽。又告訴人因本件肇
    事受有右側脛骨開放性骨折合併皮膚與軟組織壞死之傷害，有診斷證明書一紙附
    卷足憑。按汽車行駛時，駕駛人應注意車前狀況，並隨時採取必要之安全措施，
    道路交通安全規則第九十四條第三項定有明文，本件車禍肇事時，依當時情況，
    並非不能注意，被告竟疏未注意上開關於交通安全之規定，於行經臺北縣中和市
    ○○路八號前時，未注意車前狀況，因而肇事致告訴人受傷，其有過失甚明，而
    告訴人所受之傷害與被告之過失行為間有相當因果關係存在，是本案事證已臻明
    確，被告過失犯行洵堪認定，自應依法論處。
二、查被告乙○○為臺北客運公司之營業大客車司機，平日以駕駛臺北客運營業大客
    車為業，為從事駕駛業務之人，核其所為，係犯刑法第二百八十四條第二項前段
    之業務過失傷害罪。又被告於犯罪尚未為有偵查犯罪職權之公務員發覺前，留於
    現場，向到場之員警自首，並接受裁判，有現場處理之員警方世文所具自首說明
    書在卷（見九十年度偵字第六三二六號偵查卷宗第十二頁），核與自首要件相當
    ，應依刑法第六十二條前段規定減輕其刑。原審適用刑法第二條第一項前段、第
    二百八十四條第二項前段、第六十二條前段、第四十一條第一項前段，罰金罰鍰
    提高標準條例第一條前段、第二條，審酌被告乙○○之過失程度、品行、智識程
    度、告訴人之傷勢非輕及犯罪後於坦承犯行，態度尚佳，未達成民事和解等一切
    情狀，量處有期徒刑五月．並說明被告行為後之刑法第四十一條業於九十年一月
    十日修正公布，於同年月十二日生效，而修正後之刑法第四十一條第一項係規定
    ：「犯最重本刑為五年以下有期徒刑之罪，而受六個月以下有期徒刑或拘役之宣
    告，因身體、教育、職業、家庭之關係或其他正當事由，執行顯有困難者，得以
    一元以上三元以下折算一日。但確因不執行所宣告之刑，難收矯正之效，或難以
    維持法秩序者，不在此限。」，修正後之刑法第四十一條第一項之規定，將原得
    易科罰金者之範圍，由僅限於犯最重本刑為三年以下有期徒刑之罪擴大至犯最重
    本刑為五年以下有期徒刑之罪，二相比較，修正前即行為時之規定，尚非有利於
    行為人，是自應依刑法第二條第一項前段之規定，適用裁判時之法律即修正後刑
    法第四十一條第一項前段之規定，而對被告所宣告之刑諭知如易科罰金之折算標
    準，經核認事用法均無不合，量刑亦屬允當。被告上訴意旨略以：告訴人於行走
    右側時，確實未靠右邊行走，而忽然間傾向車道中行走，始導致擦撞，亦應負過
    失責任云云，惟查，依交通事故調查報告表及現場照片以觀，肇事後，大客車停
    止位置距右側道路邊線車頭僅０．八公尺，車尾僅０．九公尺，告訴人躺臥於大
    客車前輪下，緊臨道路邊外即為店家住宅，可見肇事前告訴人應已有緊靠右邊行
    走，被告空言告訴人未靠右邊行走，且忽然間傾向車道中行走云云，尚屬無據，
    上訴非有理由，應予駁回；又公訴人依告訴人聲請上訴意旨略以：告訴人因本件
    車禍造成肢體殘障，目前仍繼續就醫中，被告尚未賠償等語，認原判決量刑過輕
    ，就原審法院適法範圍裁量權之行使為爭執，惟原審量處被告有期徒刑之刑期，
    已審酌被告之各種犯罪情狀，其中包含被告迄未賠償乙節，並無明顯失出，上訴
    亦無理由，應予駁回。
據上論斷，應依刑事訴訟法第三百六十八條，判決如主文。
本案經檢察官王安明到庭執行職務
中      華      民      國     九十     年      九      月    二十八    日
                              台灣高等法院刑事第七庭
                                  審判長法  官  吳  啟  民
                                        法  官  林  瑞  斌
                                        法  官  蘇  隆  惠
右正本證明與原本無異。
不得上訴。
                                        書記官  周  素  秋
中      華      民      國     九十     年      九      月    二十八    日
附錄本案論罪科刑法條全文
中華民國刑法第二百八十四條(過失傷害罪)
因過失傷害人者，處六月以下有期徒刑、拘役或五百元以下罰金，致重傷者，處一年
以下有期徒刑、拘役或五百元以下罰金。
從事業務之人，因業務上之過失傷害人者，處一年以下有期徒刑、拘役或一千元以下
罰金，致重傷者，處三年以下有期徒刑、拘役或二千元以下罰金。


司法院資訊處製作；財團法人民間司法改革基金會備份。
